【裁判字號】    92,易,185
【裁判日期】    920430
【裁判案由】    竊盜等
【裁判全文】
臺灣桃園地方法院刑事判決                          九十二年度易字第一八五號
    公  訴  人  臺灣桃園地方法院檢察署檢察官
    被      告  丙○○
右列被告因竊盜等案件，經檢察官提起公訴（九十一年度偵字第一七三四五號），本
院判決如左：
    主  文
丙○○毀棄他人之門鎖，足以生損害於他人，處拘役拾伍日，如易科罰金，以參佰元
（即新臺幣玖佰元）折算壹日。
其餘被訴竊盜、妨害自由部分均無罪。
    事  實
一、緣丙○○與乙○○曾有夫妻關係，二人於九十一年五月間協議離婚，並於同年五
    月十五日至戶政機關辦理離婚登記，雙方並約定坐落於桃園縣龍潭鄉○○路六二
    三巷三弄二十衖十五號二樓房屋之所有權，及其內傢俱等動產之所有權均歸屬於
    乙○○，前述約定於九十一年五月十五日即離婚登記之日生效。九十一年八月初
    某日，丙○○竟未經乙○○之同意，僱請不知情之鎖匠甲○○，擅自將前述房屋
    大門之門鎖破壞，更換新的門鎖，且未將新鑰匙交給乙○○。同年八月十四日乙○○返回前述房屋時，發現門鎖遭更換始查知上情。
二、案經告訴人乙○○訴由桃園縣警察局平鎮分局報請臺灣桃園地方法院檢察署檢察
    官偵查起訴。
    理  由
壹、有罪部分：
一、訊據被告丙○○固不否認有於前述時地，僱鎖匠更換門鎖之行為，惟矢口否認有
    毀損之犯意，辯稱：因為見先前的門鎖壞掉，始找鎖匠前來換鎖云云。查被告於
    前述時間至前述地點，並找鎖匠更換門鎖之情，業據證人即鎖匠甲○○於本院審
    理中到庭結證在卷，核與證人之警詢及偵查訊問筆錄內容相符，另有證人即該屋
    社區警衛楊建寶之警詢筆錄一件，經提示被告不否認在卷，足證被告確有於案發
    時地僱請鎖匠換鎖之情，堪以認定。另查證人翁志明於本院結證稱，更換門鎖時
    ，原來的鎖是好的，並沒有被破壞，尚問被告是否剛買房子為何要換新鎖，被告
    沒有回答，隔幾天以後，告訴人乙○○又找我至相同地點開鎖，並順便更換新鎖
    等語（參見本院九十二年三月十二日訊問筆錄）。證人尚證稱，未見該屋內遭竊
    及傢俱被破壞之情等語（詳後述），足認證人並無陷害被告之情，否則自可證稱
    有看見竊盜及毀損傢俱之情。又查本案之房屋所有權於九十一年五月十五日即被
    告與告訴人辦畢離婚登記時，即歸屬於告訴人，除據告訴人及被告自承在卷外，
    尚有雙方所締結之離婚協議書、約定書及戶籍謄本各一件，分別附偵查卷及本院
    審理卷為證，是本案房屋原先之門鎖因屬房屋不動產之部分，其所有權自亦屬告
    訴人所有，被告即無權破壞。本案被告於更換門鎖時，足認原先之門鎖為完好之
    門鎖，被告更換門鎖，自勢須破壞原先之門鎖並丟棄，即構成毀棄之罪，被告所
    辯不足採，本案事證明確，應予論罪科刑。
二、核被告所為係犯刑法第三百五十四條之毀棄罪。按刑法第三百五十四條之行為態
    樣有三：即毀棄、損壞與致令不堪用三者，所謂毀棄，指毀滅或拋棄而根本毀滅
    物之存在，包括使物對於特定目的之可用性完全滅失；損壞，乃指損害或破壞，
    使物之外形發生重大之變化，並減低物之可用性；而致令不堪用，係指毀棄、損
    壞以外之足使他人之物喪失其特定目的之效用。被告更換新門鎖之前，勢先破壞
    或拆除原屬告訴人所有之舊門鎖，已構成毀棄門鎖罪。至公訴人另認被告尚基於
    同一毀損之概括犯意，持不詳利器，毀損前該房屋內之沙發、床墊、燈飾、電視
    櫃、櫥櫃、餐桌椅、衣櫥、木門及化粧台等傢俱，足以生損害於被害人乙○○，
    並指出告訴人之陳述及證人甲○○於偵查中之證言，以及現場拍攝傢俱遭破壞之
    相片十七幀在卷足證。本院訊據被告始終否認有為前述毀損之行為，核與警詢及
    偵查訊問筆錄內容亦符。訊據告訴人乙○○陳稱：因為案發當時被告會打電話恐
    嚇我的家人，及騷擾我的家人，直到家門門鎖被換掉時等語。告訴人另陳稱九十
    一年七月二十九日被告都還住在該屋內，告訴人則於九十一年六月底七月初即搬
    走，待八月十四日回到屋內時，傢俱已遭破壞等語（本院九十二年三月十二日訊
    問筆錄）。另核告訴人之警詢筆錄並未記載其認為係被告所為；偵查訊問筆錄亦
    未載其親見或有何直接證據認定係被告所為，係稱被告始終未搬離該屋，告訴人
    在七月八日搬走，最後一次回到該處時係七月二十九日下午，當時被告在該處，
    傢俱也都未損壞，等到八月十四日再回去時，門鎖已換掉，屋內傢俱均遭毀損等
    語。此有警詢筆錄及偵查訊問筆錄各一件附偵查卷足證。是告訴人亦無法明確確
    定為被告毀損傢俱、堪以認定。再查證人即開鎖之甲○○於本院證稱（略以）：
    八月初當時換鎖，是被告叫我去換鎖，被告也在場，我沒有注意看屋內傢俱有無
    被破壞，換鎖時原來的鎖是好的，並沒有被破壞，我有問他是不是剛買房子為何
    要換新鎖，被告沒有回答，隔幾天以後告訴人找我開鎖並順便換新鎖，告訴人有
    告訴我他傢俱都被破壞，我才看了屋內發現沙發、吊燈、鞋櫃等遭破壞。被告要
    我換鎖時我並沒有看屋內，所以我不知道傢俱有無被破壞等語（參見本院九十二
    年三月十二日訊問筆錄），核與證人之警詢及偵查訊問筆錄記載亦符。是依據證
    人甲○○之證言，亦無法證明傢俱為被告所破壞，堪以證明。是本案於七月二十
    九日或八月初某日，至八月十四日告訴人發現為止，其間長達十餘天，是否有他
    人進入屋內為破壞之行為，尚屬可以想像之懷疑。準此，公訴人所指出證明之方
    法及證據，均尚不足證明被告有為前述毀損之犯行，基於無罪推定原則，根據「
    罪證有疑，利於被告」之證據法則，既盡調查之能事，仍不足證明為被告所為，
    自本應諭知無罪，惟因公訴人認與業經起訴且經本院認定有罪之毀棄門鎖罪，屬
    實質上接續之一行為，乃實質上一罪之關係，不另為無罪之諭知。爰審酌被告係
    因與被害人即其前妻甫達成離婚，對於被害人擁有婚後兩人所有之財產心生不滿
    ，刻意刁難被害人而更換門鎖之犯罪動機及目的，所侵害者僅為門鎖一具，尚未
    造成重大之損害之犯罪結果，犯後於偵查及審理期間，對於其行為仍無悔意之犯
    後態度等一切情狀，量處如主文所示拘役之刑，並諭知易科罰金之折算標準，以
    示懲戒。
貳、無罪部分：
一、公訴人另認被告於九十一年七月底至八月初某日竊取乙○○於前述房屋內所有之
    電視機、電冰箱各一台，及更換門鎖，使被害人無法順利進入屋內，妨害被害人
    行使權利，因認被告另分涉刑法第三百二十條第一項之竊盜罪，及刑法第三百零
    四條第一項之妨害自由之強制罪，二罪應為數罪併罰之關係等語。
二、按犯罪事實應依證據認定之，無證據不得推定其犯罪事實；又不能證明被告犯罪
    者，應諭知無罪之判決。刑事訴訟法第一百五十四條、第三百零一條第一項分別
    定有明文。復按告訴人之告訴，係以使被告受刑事訴追為目的，是其陳述是否與
    事實相符，仍應調查其他證據以資審認，最高法院五十二年台上字第一三００號
    判例亦同此見解。再按刑事訴訟上證明之資料，無論其為直接證據或間接證據，
    均須達於通常一般之人均不致有所懷疑，而得確信其為真實之程度，始得據為有
    罪之認定，若其關於被告是否犯罪之證明未能達此程度，而有合理之懷疑存在時
    ，致使無從形成有罪之確信，在刑事訴訟「罪疑唯輕」、「無罪推定」原則下，
    根據「罪證有疑，利於被告」之證據法則，即不得遽為不利被告之認定，最高法
    院七十六年台上字第四九八六號判例意旨曾強調此一原則，足資參照。另按刑法
    第三百零四條所謂強制罪之構成要件，必須係以「強暴、脅迫」使人行無義務之
    事或妨害人行使權利，是行為人之行為須達「強暴、脅迫」之程度始足該當之。
    查公訴人無非係以告訴人之警詢筆錄及偵查中之訊問，及證人甲○○之警詢筆錄
    及偵查中之訊問，以及現場相片十九幀為據。惟訊據被告堅決否認有為前述竊盜
    及強制罪之犯行，並辯稱：在換鎖後之幾天始遇到告訴人，當天未帶鑰匙，自無
    法給告訴人等語。
三、查告訴人於本院訊問時，陳述因當時遭被告恐嚇等行為，始推測為被告所為，另
    發現門鎖更換之時，被告恰也在二樓，告訴人去質問被告，被告說沒有帶，並要
    告訴人自己想辦法開門等語（參本院九十二年三月十二日訊問筆錄）。核其警詢
    筆錄僅記載現場失竊何物，並未指出被告是否為下手行竊之人，核與偵查詢問筆
    錄亦同。再查證人翁志明於本院亦證稱，確實為被告更換新鎖，但未注意到有無
    傢俱遺失，亦未見被告提起等語（參見本院九十二年三月十二日訊問筆錄）。核
    與警詢及偵查詢問筆錄大致相符。又查依據證人甲○○之前述證言，告訴人係於
    被告更換鎖後之幾天，復雇請其至相同地點開鎖，是告訴人發現鎖遭更換後，恰
    遇到被告之日當非被告換鎖之日，堪以認定，是被告所為當日未攜帶鑰匙，所以
    無法給告訴人之抗辯，尚屬可以想像之懷疑，且公訴人亦未指出被告有何施以強
    暴、脅迫之行為加諸於告訴人，是尚不可當以被告換鎖，未給予告訴人鑰匙之行
    為，即遽斷其有強制罪之犯意及犯行。而告訴人於七月二十九日尚回到前述住處
    ，當時傢俱未毀損，當亦未失竊，直至八月十四日發現之時，其間經過半個多月
    ，傢俱是否為他人所竊取，當非不可接受之懷疑。綜上所述，尚難僅憑告訴人之
    推測及指述，即遽斷被告刑責。
四、綜上所述，公訴人所指出之證明方法及證據，既無法消弭本院之合理懷疑，尚不
    足使本院產生被告為有罪之確切心證，基於無罪推定原則，根據「罪證有疑，利
    於被告」之證據法則，本院亦盡調查之能事，仍不足證明為被告所為，自應諭知
    無罪，以示審慎。
據上論斷，應依刑事訴訟法第二百九十九條第一項前段、第三百零一條第一項，刑法
第三百五十四條、第四十一條第一項前段，罰金罰鍰提高標準條例第一條前段、第二
條，判決如主文。
本案經檢察官古慧珍到庭執行職務
中      華      民      國    九十二    年      四      月    三十      日
                                  臺灣桃園地方法院刑事第二庭
                                      法  官  錢  建  榮
右正本證明與原本無異。
如不服本判決，應於判決送達後十日內向本院提出上訴狀( 應附繕本 )，上訴於臺灣
高等法院。
                                      書記官  劉  寶  霞
中      華      民      國    九十二    年      五      月    十二      日
附錄本案論罪科刑法條全文
刑法第三百五十四條
毀棄、損壞前二條以外之他人之物或致令不堪用，足以生損害於公眾或他人者，處二
年以下有期徒刑、拘役或五百元以下罰金。


司法院資訊處製作；財團法人民間司法改革基金會備份。
